【裁判字號】    88,易,1103
【裁判日期】    890120
【裁判案由】    詐欺
【裁判全文】
臺灣士林地方法院刑事判決                        八十八年度易字第一一○三號
    公  訴  人  臺灣士林地方法院檢察署檢察官
    被      告  丙○○
    選任辯護人  吳振賓
右列被告因詐欺案件，經檢察官提起公訴（八十七年度偵字第一一三八○號），本院
判決如左：
    主  文
丙○○連續意圖為自己不法之所有，以詐術使人將本人之物交付，處有期徒刑伍月。
    事  實
一、丙○○明知其非普竣工程有限公司之股東，竟意圖為自己不法之所有，基於概括
    犯意，先於民國八十六年一月下旬某日，對己○○訛稱合夥之普竣工程有限公司
    因年關前後有一筆資金延誤，約二個月內即可挹入，現需調借資金等語，己○○
    不疑有詐，借予新台幣（下同）二十萬元，丙○○則交付由普竣工程有限公司乙○所簽發，以台北區中小企業銀行總行營業部為付款人，發票日八十六年四月二
    十三日、票號ＰＹ0000000號、面額二十萬元之支票一張予己○○收執。
    又於八十六年二月下旬某日，以前述方式，向己○○調借現款六十萬元，並交付
    同前之發票人、付款人、票號ＰＹ0000000號、ＰＹ0000000號、
    ＰＹ0000000號，發票日八十六年四月二十五日、八十六年四月二十五日
    、八十六年四月三十日，面額均為二十萬元之支票三張予己○○收執。嗣前述第
    一、二張支票屆期經提示不獲兌現而退票，經己○○催討，丙○○乃簽發票號第
    五七九七一號、第五七九七二號、第五七九七三號、第五七九七四號，到期日分
    別為八十六年五月二十三日、同月二十五日、同月二十五日、同月三十日，面額
    均為二十萬元之本票四張交予己○○以搪塞之，並取回已退票之支票二張。詎上
    開本票於八十六年五月底屆期亦無法兌現，己○○催討無著，至此始悉受騙。
二、案經己○○訴由台灣士林地方法院檢察署檢察官偵查起訴。
    理  由
一、訊據被告丙○○矢口否認有何詐欺犯行，辯稱：伊從未向告訴人己○○稱伊係普
    竣工程有限公司之合夥人；伊只有於八十六年一月下旬持一張二十萬元支票向告
    訴人調得同面額之現金，另外三張共六十萬元之支票是告訴人於八十六年二月十
    一日向伊借支票到國外辦理貸款，才有錢購買土地，委託伊規劃青年中學，六十
    萬元伊沒有拿到，後來伊以四張本票欲換回上開四張支票，告訴人僅還伊二張支
    票；上述四張支票是伊替客戶甲○在陽明山做一些溫泉規劃，由甲○交付作為報
    酬之用云云。惟查：
  (一)右開事實，業據告訴人己○○於偵查中及本院調查時指訴綦詳，並有支票四張、
    退票理由單二紙及本票四張等影本附卷可資佐證，且被告既稱係告訴人向伊借票
    ，何不直接向告訴人取回，卻以本票換回？足見被告所辯係告訴人向伊借票之情
    ，衡與常情有違，顯不足採。
  (二)又普竣工程有限公司負責人乙○於偵查中供稱：被告與普竣工程有限公司完全沒
    有關係，也沒有業務往來（參見偵查卷第六十二頁反面）等語。徵以證人甲○到
    庭結證稱：被告並沒有為伊在陽明山做一些溫泉規劃，伊因有一張面額一百二十
    萬元之支票，找乙○欲兌換現金，當時被告在場即主動表明可幫忙兌換，因此乙○即開立以普竣工程有限公司為發票人、面額均為二十萬元之支票六張，交由被
    告換現，結果被告並未換現，迭經催討，最後僅剩二張支票未要回來（參見本院
    八十八年十月五日訊問筆錄）等語，足見被告所辯前開四張支票是伊替客戶甲○
    在陽明山做溫泉規劃，由周女所交付之報酬云云，要屬卸責飾詞，洵無可採。
  (三)另被告辯稱：伊確有借給甲○三張支票，其中二張面額均六十萬元、另一張面額
    為三十萬元，係於八十五年十二月下旬聖誕節前，在丁○○位於基隆市○○路二
    一二巷五弄十五號家中交予甲○云云，然查證人甲○於本院到庭結證稱：被告曾
    交給我面額各六十萬元之支票二張，用以償還上開六紙各二十萬元之支票，金額
    共一百二十萬元，後來伊將一紙支票返還予被告，另一紙面額六十萬元、票號Ｃ
    Ａ0000000號之支票，現於乙○手上，尚未還被告；另一張三十萬元之票
    係被告向伊購買水晶、琉璃及佛像之價款（參見本院八十八年十月五日訊問筆錄
    ）等語，參以證人丁○○及其妻戊○○均到庭結證稱：當時並未看見被告將三張
    支票借予甲○等語後，被告隨即改稱係在麗晶飯店開支票，在丁○○家中係談論
    投資生意之事云云，嗣經本院訊之證人丁○○、戊○○二人有無此事？二人均證
    稱：並未聽到有關生意投資之事（參見本院八十八年十月二十五日訊問筆錄）等
    語，益徵被告所辯前後矛盾，顯意在推諉卸責，不足採信。
  (四)綜上所述，被告有詐欺之犯行事證明確，其犯行洵堪認定，應依法論科。
二、核被告所為，係犯刑法第三百三十九條第一項之詐欺罪。被告先後二次犯行，時
    間緊接，方法相同，觸犯犯罪構成要件相同之罪，顯係基於概括犯意而為之，為
    連續犯，依刑法第五十六條之規定，以一罪論，並加重其刑。爰審酌被告之生活
    狀況、品行、智識程度、與被害人係朋友關係，其犯罪之動機、目的、手段，詐
    得之金額，及犯罪後猶飾詞圖卸，尚無悔意，未與被害人達成和解等一切情狀，
    量處如主文所示之刑，以示懲儆。
據上論斷，應依刑事訴訟法第二百九十九條第一項前段，刑法第五十六條、第三百三
十九條第一項，罰金罰鍰提高標準條例第一條前段，判決如主文。
本案經檢察官繆卓然到庭執行職務。
中    華    民    國      八十九      年      一      月       二十     日
                                  臺灣士林地方法院刑事第一庭
                                      法  官  李  昆  霖
右正本證明與原本無異。
如不服本判決，應於判決送達後十日內，向本院提出上訴狀。
                                      書記官  陳  佳  伶
中    華    民    國      八十九      年      一      月       二十四   日
附錄本案論罪科刑法條全文
刑法第三百三十九條第一項：
  意圖為自己或第三人不法之所有，以詐術使人將本人或第三人之物交付者，處五年
  以下有期徒刑、拘役或科或併科一千元以下罰金。


司法院資訊處製作；財團法人民間司法改革基金會備份。
